【裁判字號】    89,台上,52
【裁判日期】    890106
【裁判案由】    業務過失致人於死
【裁判全文】
最高法院刑事判決                                  八十九年度台上字第五二號
    上  訴  人  甲○○
右上訴人因業務過失致人於死案件，不服台灣高等法院台中分院中華民國八十六年十
月十五日第二審判決（八十六年度交上訴字第一五七七號，起訴案號：台灣彰化地方
法院檢察署八十六年度偵字第一六六五號），提起上訴，本院判決如左：
    主  文
上訴駁回。
甲○○緩刑肆年。
    理  由
本件原判決認定上訴人甲○○以從事建築工作為業，其因建築之工作而經常駕駛小貨
車，以之載運工作物品及材料等，而以駕駛為其附隨業務，為從事業務之人，於民國
八十五年十二月十一日上午七時許，上訴人駕駛車牌號碼ＰＹ－○六○三號自用小貨
車，沿行車限速六十公里之彰化縣溪湖鎮○○里○○路，由西往東行駛，至二溪路二
段四○八號前，本應注意行車速度，應依標誌之規定，並應注意車前狀況，隨時採取
必要之安全措施，且依當時情況又無不能注意之情事，竟仍以時速八十公里之高速，
超速行駛，因為閃避一隻自路旁衝出之狗，而閃躲失當撞及對向路邊電線桿，致電線
桿歪斜且電線下垂，上訴人依日常生活之經驗，亦應注意該下垂之電線，隨時有可能
為來往之車輛勾及而肇生危險，竟亦疏未設置任何安全措施，警告來往之車輛。適有
陳輝揚（業經第一審法院判處有期徒刑五月，緩刑二年確定）駕駛車牌號碼ＨＨ－四
二一號大客車隨後同向駛經該路段，依當時視線良好，且無不能注意之情況，陳輝揚
竟亦疏於注意車前狀況，於超越行駛在前之農用車輛，而將其大客車之部分車身駛入
對向車道時，未發現上開下垂之電線，以致車身勾及該下垂之電線，造成電線桿遭拉
扯移動，於倒下時擊中行經該處之行人楊乃言，使楊乃言遭猛力撞擊後因頭部開放性
骨折，當場失血性休克死亡。上訴人於肇事後，在未經有偵查犯罪職權機關或公務員
發覺其為犯人前，即主動向前往現場處理之彰化縣警察局溪湖分局溪湖派出所警員楊
權鴻自首，進而接受裁判等情，係以右開事實，業據上訴人先後於警訊及偵審中坦承
不諱，核與證人莊敏雄於原審調查中結證情節相符，並有道路交通事故調查報告表(一)
、(二)各一紙及現場照片十五幀在卷可稽。又被害人楊乃言確係因本件車禍死亡，並經
台灣彰化地方法院檢察署檢察官督同法醫師相驗明確，有勘驗筆錄、相驗屍體證明書
、驗斷書各一紙附卷可按。按行車速度，依標誌之規定；又駕駛人應注意車前狀況，
並隨時採取必要之安全措施；道路交通安全規則第九十三條第一項、第九十四條第三
項分別定有明文。本件肇禍路段之行車速率限制為六十公里以下，有道路交通事故調
查報告表（一）在卷可稽。而本件車禍之肇事原因，係因上訴人本應依速限標誌之規
定行駛，且應注意車前狀況，隨時採取必要安全措施，而按其情形亦無不能注意之情
事，竟疏未注意，仍以時速八十公里以上之速度超速行駛，致於遭逢路旁狀況時，無
法即時採取煞停之安全措施，致其操縱方向盤失控偏離車道，直接衝撞對向電線桿，
因而產生巨大之衝撞力，導致電線桿歪斜，電線下垂，且於致生上開情況後，依一般
之生活經驗，亦應注意該下垂之電線，隨時有可能為來往之車輛勾及而肇生危險，自
仍有以一定行為避免結果發生之義務，意亦疏未設置任何安全措施，以警告來往之車
輛，終進而衍生後發事故，雖陳輝揚於本件車禍之發生，因未充分注意車前狀況而同
有疏失，然上訴人亦難辭過失之責任，本件經送台灣省彰化縣區車輛行車事故鑑定委
員會鑑定，亦持相同看法，有該鑑定委員會彰鑑字第八六○一八號鑑定意見書附相驗
卷可稽。上訴人之過失行為與被害人之死亡間，顯有相當因果關係，為其所憑之證據
及認定之理由。而以上訴人雖辯稱：本件車禍係因陳輝揚超車駛入對向車道偶然事件
所致，上訴人之過失行為，與被害人楊乃言之死亡間，並無相當因果關係云云。然本
件肇事路段並未禁止超車，陳輝揚雖因超越前車而略超越中心線行駛，然上訴人未設
置任何安全措施，以警告來往車輛，應有疏失，已如前述。上訴人所辯係因陳輝揚超
車，車身勾及電線，造成本件車禍云云，並不能為有利上訴人之認定，於理由內詳予
指駁。查上訴人以從事建築工作為業，其因建築之工作而經常駕駛小貨車，業據上訴
人供承甚詳（相驗卷第十三頁、第一審卷第十五頁），上訴人顯係經常駕車載運工作
物品及材料等，駕駛行為係其附隨業務，應認為包括於其業務行為中，亦即為其業務
之一部，雖上訴人非以駕車為其專業，亦仍無礙於業務之性質。上訴人於執行業務中
駕車肇事致人於死，核其所為，係犯刑法第二百七十六條第二項業務過失致人於死罪
。其於肇事後，在未經有偵查犯罪職權之機關或公務員發覺其為犯人前，即主動留在
現場向前往處理之警員楊權鴻表明其為駕車肇事之人等候訊問而自首，業經警員楊權
鴻於第一審到庭證述屬實，上訴人既已接受審判，要與自首要件相當，應依法減輕其
刑。因認第一審適用刑法第二百七十六條第二項、第六十二條前段、罰金罰鍰提高標
準條例第一條前段之規定，並審酌上訴人之品行、過失之程度、所生之危害及肇事後
坦承犯行並有悔意等一切情狀，量處有期徒刑六月，為無不合，予以維持，駁回上訴
人在第二審之上訴，經核於法尚無違誤。查上訴人於撞及對向路邊電線桿，致電線桿
歪斜且電線下垂後，本應注意該下垂之電線，隨時有可能為往來之車輛勾及而肇生危
險，竟應注意能注意而疏未設置任何安全措施，警告來往之車輛，其有過失已灼然甚
明。雖陳輝揚於超越行駛在前之農用車輛，而將其大客車之部分車身駛入對向車道時
，亦疏於注意車前狀況，致車身勾及該下垂之電線，造成電線桿遭拉扯移動，於倒下
時擊中被害人，陳輝揚亦同有過失，然陳輝揚之過失並無上訴人過失致人於死罪責
之成立，上訴人之過失與被害人之死亡，有相當因果關係。原判決上開認定，要無違
法可言。上訴意旨，仍執陳詞爭辯，並對原審採證認事職權之適法行使，漫加指摘，
非有理由，應予駁回。惟念上訴人前未曾受有期徒刑以上刑之宣告，有台灣高等法院
檢察署刑案資料查註紀錄表可按，其過失情節尚非重大，經本次科刑後，當知所警惕
而無再犯之虞，本院認其所受宣告之刑以暫不執行為當，爰併為緩刑四年之諭知。
據上論結，應依刑事訴訟法第三百九十六條，刑法第七十四條第一款，判決如主文。
中      華      民      國    八十九    年      一      月      六      日
                              最高法院刑事第十一庭
                                  審判長法官  莊  登  照
                                        法官  洪  明  輝
                                        法官  蔡  清  遊
                                        法官  黃  一  鑫
                                        法官  林  秀  夫
      右正本證明與原本無異
                                              書  記  官
中      華      民      國    八十九    年      一      月     十四     日


司法院資訊處製作；財團法人民間司法改革基金會備份。
